臺灣高等法院刑事判決
109年度原上易字第90號
上  訴  人  
即  被  告  張皇君


選任辯護人  呂承翰律師
            俞力文律師
上列上訴人因違反毒品危害防制條例案件，不服臺灣新北地方法
院109年度原易字第90號，中華民國109年9月30日第一審判決（
聲請簡易判決處刑案號：臺灣新北地方檢察署109年度毒偵字第3
253號），提起上訴，本院判決如下：
    主  文
上訴駁回。
    理  由
一、按刑事被告之上訴，以受有不利益之裁判，為求自己利益起
    見請求救濟者，方得為之，若原判決並未論罪科刑，即無不
    利益之可言，自不得上訴（最高法院20年上字第1241號判例
    參照）。次按依判決之種類，其對被告最不利至最有利之次
    序為：科刑、免刑、管轄錯誤、不受理、免訴、無罪之判決
    ，若僅就原判決聲明不服，並非求為更有利種類之判決，即
    無上訴利益之可言（最高法院92年度台上字第6147號判決意
    旨參照）。末按刑事訴訟之上訴制度，其允許受不利益判決
    之被告得為上訴，乃在許其為自己之利益，請求上級法院救
    濟而設，故被告之上訴，應以自己之利益為限，不得為自己
    之不利益而提起上訴（最高法院96年度台上字第4008號判決
    、105年度台上字第1626號判決意旨參照）。又原審法院認
    為上訴不合法律上之程式或法律上不應准許或其上訴權已經
    喪失者，應以裁定駁回之；第二審法院認為上訴有第362條
    前段之情形者，應以判決駁回之，刑事訴訟法第362條前段
    、第367條前段有明定。
二、經查：
（一）原判決意旨略以：上訴人即被告張皇君（下稱被告）前因
      施用毒品案件，經原審法院以105年度毒聲字第762號裁定
      送觀察、勒戒後，認無繼續施用毒品傾向，於民國105年1
      2月7日釋放出所，並由臺灣新北地方檢察署檢察官以105
      年度毒偵字第6512號為不起訴處分確定等情，有本院被告
      前案紀錄表在卷足憑，而被告本次於109年1月21日19時10
      分許為警採尿往前回溯96小時內之某時許，再犯施用毒品
      案件，雖已屬3犯以上，然揆諸修正後毒品危害防制條例
      第20條、第23條規定，被告本次施用毒品既已逾前次觀察
      勒戒執行完畢3年以上，即已不合於訴追條件，本案應回
      歸適用觀察、勒戒及強制戒治之規定。檢察官依修正前毒
      品危害防制條例第23條第2項規定於109年7月23日提起公
      訴，並於109年7月30日繫屬原審法院（見原審法院109原
      簡字190號卷附臺灣新北地方檢察署109年7月30日新北檢
      德博109毒偵3253字第1090075865號函暨其上原審法院收
      狀戳章），而毒品危害防制條例於109年7月15日生效施行
      ，是以本案於繫屬原審法院時，檢察官起訴已違背修正後
      毒品危害防制條例之訴追條件程序規定，本案不得追訴處
      罰，爰不經言詞辯論，逕行諭知不受理之判決等語。
（二）查被告於109年1月21日19時10分許為警採尿往前回溯96小
      時內之某時許，再犯本次施用第二級毒品犯行，距其最近
      1次犯施用毒品罪經觀察、勒戒執行完畢釋放之105年12月
      7日，已逾3年，自應依109年1月15日修正公布、同年7月1
      5日施行之毒品危害防制條例第20條第3項、現行第24條等
      規定，由檢察官基於一次性之整體規劃而重啟處遇程序，
      視被告個案情形，是否適合「觀察、勒戒或強制戒治」或
      給予「附命完成戒癮治療緩起訴處分」之機會。檢察官未
      予審酌有無對被告附命完成戒癮治療之緩起訴處分之可能
      ，逕予起訴，法院無從替代檢察官為上開合義務性之裁量
      處遇，應認其起訴程序即屬違背規定，原審適用新法規定
      ，因而不經言詞辯論諭知公訴不受理，核其認事用法並無
      違誤。被告上訴意旨認其最後施用毒品遭判刑日期為109
      年1月21日尚未逾3年，本案應依法追訴云云，惟原判決係
      諭知本件公訴不受理，並未判處被告罪刑，揆諸前揭說明
      ，被告即不得以上訴之方式請求為實體上有罪之判決，其
      上訴並無客觀之法律上利益可言，自屬欠缺上訴利益，顯
      與為自己利益請求救濟之上訴本旨相違，依前揭規定，其
      上訴顯屬違背法律上之程式，且無從命補正，爰不經言詞
      辯論，逕予駁回。
據上論斷，應依刑事訴訟法第367條前段、第372條，判決如主文
。
中　　華　　民　　國　　109 　年　　12　　月　　30　　日
                  刑事第十七庭審判長法　官　鄭水銓
                              　　  法　官　黃雅芬
                              　    法　官　沈君玲
以上正本證明與原本無異。
不得上訴。
                                    書記官　彭于瑛
中　　華　　民　　國　　109 　年　　12　　月　　30　　日